臺灣嘉義地方法院民事小額判決
111年度嘉小字第444號
原      告  金科代國際股份有限公司

法定代理人  楊喻閎  
訴訟代理人  郭怡均  
被      告  李岳峻  
上列當事人間請求履行契約事件，經臺灣高雄地方法院移送前來
，本院於民國111年5月26日言詞辯論終結，判決如下：
    主  文
原告之訴駁回。
訴訟費用新台幣（下同）1,000元由原告負擔。
    事實及理由
一、原告主張：被告於民國110年9月16日向原告表明有資金上需
    求，委託原告代為申辦機車貸款，兩造相互磋商貸款方案後
    ，於110年9月17日將合意之貸款方案撰寫於委任契約，被告
    並同意貸款完成後支付原告委任服務費20%及動保設定費4,5
    00元（以實際核貸總金額計算），且應於金融機構將被告貸
    得款項撥入被告帳戶後3日內給付原告上開服務報酬，逾期
    者每2日加收該應支付之服務報酬費用1%作為懲罰性違約金
    ，並簽立委託契約書（下稱系爭契約）。嗣原告於110年9月
    22日代被告尋得可核貸窗口，被告亦同意該核貸方案，惟被
    告於最後對保程序，拒絕完成對保手續，致本件核貸無法完
    成。依系爭契約第5條第1項之規定，原告已依債之本旨為給
    付，被告仍應支付原告履行契約後之服務報酬，即本件申辦
    貸款金額之20%即50,000元（計算式：250,000×20%＝50,000
    ）。另系爭契約已成立，被告於最後核貸之際，拒不對保，
    顯然故意不配合對保，致本件核貸無法完成，依民法第101
    條第1項之規定，應視為條件已成就，仍應依約給付報酬。
    又本件系爭契約係因被告拒不對保而未完成貸款，屬非可歸
    責於原告之事由，於事務處理未完畢前終止，依民法第548
    條第2項之規定，原告亦得就已處理之部分請求報酬。是原
    告先位請求權依系爭契約第5條第1項、第3條第3項之約定，
    請求被告給付服務報酬50,000元；如認先位請求權無理由，
    則備位請求權依民法第548條第2項之規定，請求被告給付服
    務報酬50,000元等語。並聲明：被告應給付原告50,000元，
    及自起訴狀繕本送達翌日起至清償日止，按週年利率百分之
    5計算之利息（本院卷第17頁）。
二、被告則辯以：對於系爭契約之簽訂，因當初原告係以LINE傳
    送契約予被告簽立，被告並沒有仔細詳閱系爭契約內容，原
    告一開始跟被告說的貸款利率為20%，後來又說被告的條件
    比較嚴苛，貸款利率會往上調，因為不符合被告的要求，被
    告不願意再申辦貸款，因此沒有配合完成後續對保程序，不
    知道原告為何要繼續完成本件貸款之代辦等語置辯，並聲明
    ：原告之訴駁回。
三、法院之判斷：
㈠、原告先位主張依系爭契約第5條第1項、第3條第3項之約定，
    請求被告給付50,000元，有無理由？
１、按甲方（指被告，下同）委託乙方（指原告，下同）辦理各
    類金融貸款，以簽立本契約書起一個禮拜內，包含送件銀行
    之後，需後補準備資料之時間，乙方須盡快協助甲方備齊文
    件送至銀行，如有逃避之嫌不願配合填寫申請書、補資料、
    配合行員照會內容、對保等…視同違反本契約，甲方須支付
    乙方違約金申辦金額之勞務報酬費用，並應全額一次付清予
    乙方；甲方應在乙方完成銀行貸款當日至核准銀行完成對保
    契約手續，若因甲方因素不願至銀行簽立對保契約手續視同
    違反本契約，甲方仍應支付委託貸款之服務費予乙方，系爭
    契約第5條第1項、第3條第3項分別定有明文（臺灣高雄地方
    法院111年度雄小字第436號卷《下稱雄小卷》第13頁）。
２、惟查，系爭契約約定被告委託原告代為申辦機車貸款等相關
    事宜，第1條約定：委託機車貸款金額為新台幣25萬元整，
    【年限3年】，【月付金8800元】，本委辦金額僅係甲方計
    畫申請之金額，實際核貸金額依銀行同意核貸之數額為準，
    有系爭契約可參（雄小卷第13頁）。惟依原告所提出之合迪
    股份有限公司（下稱合迪公司）客戶分期付款核准回覆函（
    下稱系爭回覆函，雄小卷第17頁），可知本件原告為被告所
    覓得之核貸窗口為合迪公司，與系爭契約所約定為申請「銀
    行」貸款之條件不符。另依系爭回覆函之記載，本件「車貸
    金額：250,000」雖與系爭契約第1條約定「委託機車貸款金
    額為新台幣25萬元整」相符，惟其「期數：48」、「第1期~
    第48期月付款：7,075」（總金額為339,600元），亦顯與系
    爭契約第1條約定「年限3年，月付金8,800元」（總金額為3
    16,800元）不符。則難認原告已依債之本旨而為給付，被告
    自無對保義務，原告亦不得請求被告辦理對保手續，並於被
    告未履行協力義務時，請求上開相關違約費用，故原告主張
    依系爭契約第5條第1項、第3條第3項之約定，請求被告給付
    50,000元，亦無理由。
㈡、原告備位主張依民法第548條第2項之規定，請求被告給付50,
    000元，有無理由？
１、按稱委任者，謂當事人約定，一方委託他方處理事務，他方
    允為處理之契約，民法第528條定有明文。又委任關係，因
    非可歸責於受任人之事由，於事務處理未完畢前已終止者，
    受任人得就其已處理之部分，請求報酬，民法第548條第2項
    亦有明文。
２、本件原告為被告所覓得之核貸窗口並非銀行，且提供之期數
    、月付款均與系爭契約第1條之約定不符，業如前述，被告
    自無配合送件、對保之義務，並無原告主張有民法第101條
    第1項之因條件成就而受不利益，以不正當行為阻其條件之
    成就，視為條件已成就之情形。是系爭契約終止之原因，乃
    因原告未依系爭契約第1條之約定尋得貸款之款項及內容等
    ，被告始未配合對保，原告處理委任事務與民法第548條第2
    項所定受任人可請求給付已履行部分報酬要件不符，原告主
    張依民法第548條第2項之規定，請求報酬，亦屬無據。
㈢、原告雖另於言詞辯論終結後具狀稱本件因被告信用不良，於
    簽約前經原告之評估，無法辦理銀行借貸，故經雙方之磋商
    改由向「融資公司」申辦云云（見原告111年5月31日言詞辯
    論意旨狀第2頁），惟本件縱原告所稱被告有同意改向「融
    資公司」申辦為真，然合迪公司所提供之期數、月付款均與
    系爭契約第1條之約定不符，難認原告已依債之本旨而為給
    付，被告自無對保義務，是本件並無再開辯論之必要，併予
    敘明。
四、綜上所述，原告基於系爭契約第5條第1項、第3條第3項之約
    定，及民法第548條第2項之規定，請求被告給付50,000元及
    遲延利息，為無理由，應予駁回。
五、本件事證已臻明確，兩造其餘之主張、陳述及所提證據暨攻
    擊防禦方法，經本院審酌後，認與本件判決結果無影響，爰
    不一一贅述，附此敘明。
六、訴訟費用負擔之依據：民事訴訟法第78條。　　　　　　　
中　　華　　民　　國　　111 　年　　6 　　月　　9 　　日
                            臺灣嘉義地方法院嘉義簡易庭
                                  法　官　陳美利
以上正本係照原本作成。
如不服本判決，應於送達後20日內向本庭（嘉義市○○路000○0
號）提出上訴狀並表明上訴理由，如於本判決宣示後送達前提起
上訴者，應於判決送達後20日內補提上訴理由書（均須按他造當
事人之人數附繕本）。如委任律師提起上訴者，應一併繳納上訴
審裁判費。
對於小額程序之第一審判決之上訴，非以其違背法令之理由，不
得為之。且上訴狀內應記載表明（一）原判決所違背之法令及其
具體內容。（二）依訴訟資料可認為原判決有違背法令之具體事
實者。
中　　華　　民　　國　　111 　年　　6 　　月　　9 　　日
                                  書記官  林金福